【裁判字號】    97,交聲,1724
【裁判日期】    970820
【裁判案由】    聲明異議
【裁判全文】
臺灣臺中地方法院交通事件裁定        97年度交聲字第1724號
原處分機關  交通部公路總局臺中區監理所豐原監理站
異  議  人
即受處分人  甲○○
                    國民
上列受處分人因違反道路交通管理處罰條例案件，對於交通部公
路總局臺中區監理所豐原監理站於民國九十七年六月二日所為之
處分（豐監稽違字第裁六三－ＨＣ0000000號），聲明異
議，本院裁定如下：
    主  文
原處分關於吊扣聯結車普通駕駛執照拾貳個月部分撤銷。
甲○○自用小客車駕駛人駕駛汽車，經測定酒精濃度超過規定標
準，吊扣小型車普通駕駛執照壹年。
    理  由
一、原處分機關略以：異議人即受處分人甲○○（下稱受處分人
    ）駕駛車牌號碼七八一二－ＫＶ號自用小客車，於民國九十
    七年六月一日一時零二分許，在臺中縣東勢鎮○○路與福新
    街口處，因「酒後駕駛自用小客車行駛公路，經吹氣酒精測
    定值為0.48mg/L」之違規，為臺中縣警察局東勢分局以中縣
    警交字第ＨＣ0000000號違反道路交通管理事件通知
    單依法舉發。受處分人於前揭時間、地點被舉發違規事實，
    係違反道路交通管理處罰條例第三十五條第一項第一款規定
    ，原處分機關於九十七年六月二日以豐監稽違字第裁六三－
    ＨＣ0000000號裁決書，裁處受處分人罰鍰新臺幣（
    下同）三萬四千五百元，並吊扣聯結車普通駕駛執照十二個
    月，施以道安講習。受處分人僅就吊扣聯結車普通駕駛執照
    處分不服具狀聲明異議（罰鍰已繳）等語。
二、受處分人聲明異議意旨略以：受處分人因駕駛自小客車違規
    而遭吊扣聯結車駕駛執照，為裁罰不當，依法無據，有違
    行政程序法第七條，請求撤銷原處分關於吊扣聯結車駕駛執
    照一年部分；又如遭吊扣駕駛執照，會影響家中生計，對此
    次教訓，心中相當懊悔，希望法官再給一次機會等語。
三、按汽車駕駛人飲用酒類或其他類似物後，其吐氣所含酒精濃
    度超過每公升０‧二五毫克，不得駕車；駕駛汽車經測試檢
    定酒精濃度超過規定標準者，處新臺幣一萬五千元以上六萬
    元以下罰鍰，並當場移置保管其車輛及吊扣其駕駛執照一年
    ，道路交通安全規則第一百十四條第二款、道路交通管理處
    罰條例第三十五條第一項第一款分別定有明文。復按道路交
    通管理處罰條例第六十八條業於九十四年十二月十四日修正
    ，並自九十五年三月一日施行，依修正前之道路交通管理處
    罰條例第六十八條規定：「汽車駕駛人，因違反本條例及道
    路交通安全規則之規定，受『吊扣或』吊銷駕駛執照處分時
    ，『吊扣或』吊銷其持有各級車類之駕駛執照。」，而修正
    後之道路交通管理處罰條例第六十八條規定：「汽車駕駛人
    ，因違反本條例及道路交通安全規則之規定，受吊銷駕駛執
    照處分時，吊銷其持有各級車類之駕駛執照。」，其立法理
    由略以：「原條文將違法或違規駕駛人所持有各級車輛之駕
    駛執照一併吊扣或吊銷失之過酷，影響人民工作及生活過鉅
    ，爰修正之。」等語，此有立法院交通管理委員會九十四年
    十月五日臺立交字０九四二四００一五三號函及其所附道路
    交通管理處罰條例第六十八條條文對照表在卷可稽，是依通
    過之修正條文，係將道路交通管理處罰條例第六十八條原有
    條文中之「吊扣或」三字刪除，故受吊扣駕駛執照處分時，
    不再吊扣其持有各級車類之駕駛執照，僅於受吊銷駕駛執照
    處分時，始吊銷其持有各級車類之駕駛執照。（臺灣高等法
    院臺中分院九十六年度交抗字第一三六、六四八號裁定意旨
    參照）
四、經查：
  (一)本件受處分人甲○○於九十七年六月一日一時零二分許，駕
    駛車牌號碼七八一二－ＫＶ號自用小客貨車，在臺中縣東勢
    鎮○○路與福新街口處，因「酒後駕駛自用小客貨車行駛公
    路，經吹氣酒精測定值為0.48mg/L」之違規，為臺中縣警察
    局東勢分局以中縣警交字第ＨＣ0000000號違反道路
    交通管理事件通知單依法舉發，並經原處分機關依道路交通
    管理處罰條例第三十五條第一項第一款規定裁處受處分人罰
    鍰三萬四千五百元（罰鍰已繳），並吊扣聯結車普通駕駛執
    照十二個月，施以道安講習等情，業據受處分人所不爭執，
    有受處分人之聲明異議狀在卷可稽，並有上揭舉發通知單及
    原處分裁決書各一件附卷可參，受處分人前開違規行為堪以
    認定。
  (二)又本件裁決書內主文第一項所載：「…，吊扣『汽車駕照』
    十二個月，…」部分，所吊扣者係指受處分人所持有之「聯
    結車普通駕駛執照」一節，有本院向原處分機關詢明該部分
    內容所指為何之公務電話紀錄及受處分人汽車駕照基本資料
    各一份在卷可稽，是該部分亦可得確認。
  (三)惟核受處分人之違規行為係發生於九十七年六月一日，自應
    依修正後之道路交通管理處罰條例第六十八條裁處。且修正
    後道路交通管理處罰條例第六十八條之規定，既將「吊扣」
    等字刪除，是依前開說明，駕駛人受吊扣駕駛執照處分時，
    不再吊扣其持有各級車類之駕駛執照，故原處分機關於作成
    吊扣駕駛執照處分時，應就行為人所應吊扣之駕駛執照種類
    予以限定，始符合依法行政原則。而受處分人為本件違規行
    為時，係駕駛自小客車，此有上開舉發違反道路交通管理事
    件通知單附卷可憑，揆諸前開說明，其依法所受之處分應為
    限制其駕駛自小客車之權利，即應吊扣其自小客車駕駛執照
    ，自不能越級限制其駕駛普通聯結車之權利。是依前述，受
    處分人依法所受之處分應為限制其駕駛自小客車之權利，而
    受處分人持有之駕駛執照為聯結車普通駕駛執照，亦未領有
    自小客貨車駕駛執照，自無從繳交自小客貨車駕駛執照可供
    吊扣，若因受處分人無自小客貨車駕駛執照可供吊扣，而吊
    扣受處分人之聯結車普通駕駛執照，此舉顯然將剝奪受處分
    人駕駛聯結車之權利，對受處分人之工作權造成極大之損害
    ，復與現行之道路交通管理處罰條例第六十八條之規定未合
    ，故受處分人此部分異議理由，自屬可採。
  (四)是本件受處分人駕駛自小客貨車時酒精濃度超過規定標準之
    違規行為，事證明確，足堪認定，原處分機關就此部分認定
    應依道路交通管理處罰條例第三十五條第一項第一款裁處受
    處分人罰鍰三萬四千五百元，施以道安講習之部分，則核無
    不當，且受處分人就此部分亦未聲明為異議，合先敘明。惟
    就裁處吊扣受處分人聯結車普通駕駛執照十二個月之裁罰部
    分，因受處分人本件係駕駛自小客貨車違規，且受處分人未
    領有自小客貨車駕駛執照，而無從予吊扣；依新修正之道路
    交通管理處罰條例第六十八條規定，尚不得吊扣其現尚有效
    之其他各級駕駛執照，原處分機關未審酌新修正之法律規定
    ，而作成吊扣受處分人聯結車普通駕駛執照之處分，即非合
    法。
五、綜上所述，受處分人甲○○本件酒後駕車違規係駕駛自用小
    客車，揆諸前揭說明，原處分機關為本件吊扣駕駛執照處分
    時，自不得吊扣受處分人所持有之各級車類之駕駛執照，原
    處分機關竟仍逕為吊扣受處分聯結車普通駕駛執照之處分，
    顯已逾修正後道路交通管理處罰條例第六十八條之規範意涵
    及範圍，自非允當。從而，受處分人就原處分關於該部分吊
    扣其汽車駕駛執照十二個月部分之聲明異議為有理由，此部
    分處分爰予撤銷，並改諭知如主文第二項所示之處罰。
六、至公路監理機關於實務上僅逐級核發給汽車駕駛人一張汽車
    駕駛執照，致持有高級車類駕駛執照之汽車駕駛人駕駛低級
    車種違規酒駕，而須吊扣低級車類駕駛執照時，產生執行技
    術層面之困難，惟行政機關本應因應法令之變更，而精進其
    行政執行成效，斷不得因執行技術層面之困難，為求行政上
    之便利而置相關法令於不顧，甚或逾越比例原則，逕為吊扣
    其持有各級車類之駕駛執照，致侵害人民之工作權，此等如
    何為適當之處分及執行方式之問題，委應由行政機關設法解
    決，不能據此要求人民容忍該不利益，應併此敘明（臺灣高
    等法院臺中分院九十七年度交抗字第七九七號裁定意旨參照
    ）。
據上論斷，應依道路交通管理處罰條例第八十七條第二項，道路
交通案件處理辦法第二十條前段之規定，裁定如主文。
中    華    民    國    97    年    8     月    20    日
                  臺灣臺中地方法院交通法庭
                              法  官   林學晴
上正本證明與原本無異。
如不服本裁定，應於送達後五日內，向本院提出抗告狀。
                              書記官   簡雅文
中    華    民    國    97    年    8    月    20     日


司法院資訊處製作；財團法人民間司法改革基金會備份。
